【裁判字號】    99,司財管,82
【裁判日期】    990920
【裁判案由】    指定遺產管理人
【裁判全文】
臺灣臺中地方法院民事裁定            99年度司財管字第82號
聲  請  人  三信商業銀行股份有限公司
法定代理人  丁○○
代  理  人  甲○○
受  選任人  林助信律師
上列聲請人聲請為被繼承人李承龍選任遺產管理人事件，本院裁
定如下：
    主      文
選任林助信律師為被繼承人李承龍之遺產管理人。
聲請程序費用由被繼承人李承龍之遺產負擔。
    理      由
一、按繼承開始時，繼承人有無不明，而無親屬會議或親屬會議
    未於一個月內選定遺產管理人者，利害關係人得聲請法院選
    任遺產管理人；又先順序繼承人均拋棄其繼承時由次順序之
    繼承人繼承，其次順序繼承人有無不明或第四順序之繼承人
    均拋棄其繼承者，準用關於無人承認繼承之規定，民法第一
    千一百七十八條第二項、第一千一百七十六條第六項分別定
    有明文。次按遺產管理人之設，旨在管理保存及清算遺產，
    以免遺產散失，是以遺產管理人具有相當之公益色彩；另選
    任遺產管理人，除慮及管理遺產之公平性外，尚須考慮其適
    切性，亦即可對其遺產、遺債之情形瞭解較深，或具法律、
    會計等專業能力，復與遺債債權人無利害共同關係而得忠誠
    處理者，優先選任為宜；又法院選任之遺產管理人，除係律
    師依律師法第二十二條規定，非經釋明有正當理由，不得辭
    任外，得不接受法院所命職務（最高法院八十八年度台上字
    第三五四號判決，關於選任特別代理人所揭示之法律見解，
    可資參照）。
二、本件聲請意旨略以：被繼承人李承龍（民國○○○年○○月
    ○○日生、身分證統一編號：Ｚ000000000號、生
    前最後住所：臺中市南屯區○○○○路八○○號三樓之六）
    生前就第三人張國清之債務對聲請人負連帶保證責任，惟該
    第三人張國清及被繼承人均未依約清償，被繼承人嗣於九十
    九年三月二十八日死亡，其所有繼承人均已拋棄繼承，是否
    仍有應繼承之人不明，而其親屬會議亦未於法定期間內選定
    遺產管理人，致聲請人無法對被繼承人之財產主張權利，聲
    請人為債權人，基於利害關係人地位，爰依法聲請為被繼承
    人選任遺產管理人等語，並提出本院家事法庭函文、貸款及
    連帶保證契約、戶籍謄本（以上均為影本）等件為證。
三、經查：聲請人主張其為被繼承人之債權人，被繼承人死亡後
    其所有繼承人均已拋棄繼承，是否仍有應繼承之人不明，而
    其親屬會議未於法定期間內選定遺產管理人等事實，除據聲
    請人提出前揭書證附卷可稽外，並經本院調取本院九十九年
    度司繼字第一一○四號、第一一○八號拋棄繼承事件卷宗核
    閱屬實，自堪信為真實，從而聲請人聲請選任被繼承人之遺
    產管理人，揆諸前揭法條規定，為有理由，應予准許。其次
    ，聲請人原主張由被繼承人之兄弟丙○○或乙○○擔任本件
    遺產管理人，惟丙○○已遷離戶籍地，現行方不明，有送達
    證書在卷可憑，自不適任；另經本院傳喚乙○○而未到庭，
    顯見其無擔任意願，本院自亦不能強令無義務亦無意願之乙
    ○○擔任本件遺產管理人。再者，本院徵得聲請人同意後，
    函請社團法人臺中律師公會推薦有意願擔任本件遺產管理人
    之人選，經該公會推薦由林助信律師擔任本案遺產管理人，
    此有該律師公會九十九年九月六日中律田三字第九九四四一
    號函暨所附該律師基本資料表乙件附卷可稽，而林律師為執
    業律師，非但具有專業知識及能力，且與被繼承人所遺遺產
    間無利害關係，若由其擔任本事件之遺產管理人，定能秉持
    其專業倫理擔當此具公益性質之職務，並順利達成管理保存
    及清算遺產之任務。執此，本院認為由其擔任被繼承人之遺
    產管理人，應屬妥適，爰選任之。
四、依非訟事件法第一百五十七條，裁定如主文。
中    華    民    國    99    年    9     月    20    日
                 家事法庭     司法事務官  蔡秉芳
以上為正本係照原本作成。
如對本裁定抗告，須於裁定送達後十日之不變期間內，向本院提
出抗告狀。
中    華    民    國    99    年    9     月    20    日
                              書  記  官  蔡萍萍

司法院資訊處製作；財團法人民間司法改革基金會備份。
